臺灣高等法院臺中分院刑事判決
111年度上訴字第1921號

上  訴  人  臺灣臺中地方檢察署檢察官
被      告  藍敬涵




指定辯護人  本院公設辯護人郭博益  
上列上訴人因被告違反毒品危害防制條例案件，不服臺灣臺中地
方法院111年度訴字第74號中華民國111年6月2日第一審判決（起
訴案號：臺灣臺中地方檢察署110年度偵字第36246號），提起上
訴，本院判決如下：
    主  文
上訴駁回。
    事實及理由
壹、審判範圍：
　　按上訴得對於判決之一部為之；上訴得明示僅就判決之刑、
    沒收或保安處分一部為之。刑事訴訟法第348條第1項、第3
    項分別定有明文。本案檢察官於本院審理期日明示僅針對刑
    的部分上訴(見本院卷第80頁)，是本院以原判決所認定之事
    實及論罪為基礎，而僅就所處之刑部分進行審理，其餘檢察
    官未表明上訴部分，不在上訴範圍。
貳、本案據以審查量刑妥適與否之原審所認定之犯罪事實及所犯
    法條、罪名：
一、藍敬涵明知明知愷他命（Ketamine，俗稱K他命）、4-甲基
    甲基卡西酮（4-Methylmethcathinone、Mephedrone、4-MMC
    ）、甲基-N,N-二甲基卡西酮、3,4-亞甲基雙氧苯基乙基胺
    丁酮，均係毒品危害防制條例第2條第2項第3款之第三級毒
    品，依法不得販賣，竟意圖營利，與使用通訊軟體FACETIME
    暱稱「小a」、微信暱稱「夜東凌服飾店 休息」之人，共同
    基於販賣第三級毒品、販賣第三級毒品而混合二種以上毒品
    之犯意聯絡，由藍敬涵持用其所有iPhone 7手機（含門號00
    00000000號SIM卡）之通訊軟體FACETIME與「小a」聯繫，並
    依照「小a」指示前往指定地點拿取而持有如附表所示含有
    第三級毒品成分之毒品咖啡包34包及愷他命4包（所含第三
    級毒品成分及重量詳如附表），以供日後販賣之用，藍敬涵
    每賣出1包毒品咖啡包、愷他命即可分別從中抽取新臺幣（
    下同）100元、300元，並由「夜東凌服飾店 休息」於110年
    11月5日11時38分前某時，在通訊軟體微信內向不特定人發
    送「女神 AP 招財貓 雪人 Coffee 小鹿斑比 買5送1 買10
    送2」之訊息而向不特定人兜售毒品，經員警網路巡邏發現
    後，佯裝買家，與「夜東凌服飾店 休息」聯繫並約定交易
    時間、地點、數量，再由「小a」傳送上開交易訊息給藍敬
    涵，由藍敬涵於110年11月5日15時10分許，駕駛車牌號碼00
    00-00號自用小客車，到臺中市○○區○○路0段000號台中之星
    汽車旅館前，交付售價6000元之毒品咖啡包12包，於交易之
    際經員警表明身分而未遂，並扣得毒品咖啡包12包【即內政
    部警政署刑事警察局（下稱刑警局）鑑定書所載之編號D1、
    D2、G1至G5、H1至H5】、藍敬涵持用之iPhone手機2支。復
    經藍敬涵同意搜索上開自用小客車，扣得毒品咖啡包22包（
    即刑警局鑑定書所載之編號A1、B1至B3、C1、C2、E1、E2、
    F1至F5、I1至I9）、愷他命4包（總毛重7.1公克）、甲基安
    非他命2包（總毛重5.2公克）及安非他命吸食器1組（所涉
    持有、施用第二級毒品罪嫌由檢察官另行偵辦），而循線查
    悉上情。　　
二、被告係犯毒品危害防制條例第4條第6項、第3項之販賣第三
    級毒品未遂罪及第9條第3項、第4條第6項、第3項之販賣第
    三級毒品而混合二種以上毒品未遂罪。並應依刑法第55條前
    段之規定，從一重論以販賣第三級毒品而混合二種以上毒品
    未遂罪。
參、上訴駁回之理由：　　　　
一、檢察官上訴意旨略以：被告前因販賣第三級毒品未遂，經本
    院103年度軍上訴字第2號判決判處有期徒刑3年1月確定，並
    與另案偽造文書、違反槍砲彈藥刀械管制條例等案件，經本
    院104年度聲字第590號裁定合併定應執行有期徒刑5年確定
    ，並在107年12月14日縮短刑期假釋出監付保護管束，108年
    10月8日保護管束期滿，假釋未經撤銷而視為執行完畢，本
    案應構成累犯等情，業經原審於111年5月12日審判程序提示
    被告之全國前案紀錄表進行調查而加以確認，然原審進行量
    刑辯論前、後，均未就被告構成累犯應否加重其刑進行辯論
    ，判決理由遽謂檢察官對此並未舉證等語，難認允當。又原
    判決雖將被告前述前案紀錄，置於刑法第57條第5款「犯罪
    行為人之品行」框架下審酌，但刑法第57條量刑因子，為法
    官依職權審酌之因素，與刑法第47條第1項需由檢察官負舉
    證責任之累犯加重顯然不同。且刑法第57條第5款之「犯罪
    行為人之品行」，除指行為人過去之犯罪習性外，亦包含其
    生活品德、人格特徵等，反觀刑法第47條第1項之累犯，僅
    限於「故意犯罪」始有適用，二者不論在舉證責任或適用範
    圍等層面，均有所不同，實不宜一概地將被告前案紀錄置於
    刑法第57條討論，否則即有混淆二者規範意義與適用範圍等
    語。
二、經查：
  ㈠被告所為販賣第三級毒品而混合二種以上毒品之犯行，應依
    毒品危害防制條例第9條第3項之規定加重其刑。
　㈡被告已著手販賣第三級毒品而混合二種以上毒品犯行之實行
    ，僅因購毒之買家並無買受毒品之真意，為未遂犯，爰依刑
    法第25條第2項之規定，依既遂犯之刑減輕之。又被告就本
    案犯行，於偵查中及審判中均自白犯罪，應依毒品危害防制
    條例第17條第2項之規定減輕其刑。並依法先加重後遞予減
    輕其刑。至於被告雖有提及毒品來源為「小a」之人，然無
    法提供任何真實身分資料以供追查，自無毒品危害防制條例
    第17條第1項減免其刑規定之適用。
　㈢最高法院大法庭制度是透過對於個案的拘束力以及歧異解的
    提案(含潛在歧異及原則重要性)義務，構建縱向及橫向的拘
    束效力，達成統一法律見解的目的。亦即最高法院依法院組
    織法第51條之2第1項、第51條之3之提案予刑事大法庭，提
    案庭依據大法庭裁定之法律見解作出確定局裁判，成為最高
    法院之「先前裁判」，各審判庭對於受理之案件，除非擬對
    於採取大法庭裁定見解之先前裁判表示不同之法律見解，再
    次開啟徵詢、向大法庭提案等程序，否則應採取與先前裁判
    相同之見解，此項機制確保了最高法院各庭之間（橫向）法
    律見解之一致性，透過審級制度，下級審法院對於該項統一
    之法律見解，亦應遵循，由此達成縱向法律見解之統一。查
    ：最高法院110年度台上大字第5660號裁定（下稱系爭裁定
    ）係最高法院提案庭依法院組織法第51條之2第1項、第51條
    之3之規定作成系爭裁定，並依據系爭裁定之法律見解作出1
    10年度台上字第5660號刑事判決之確定終局裁判（下稱系爭
    判決），已成為最高法院之「先前裁判」，下級審法院對於
    最高法院該項統一之法律見解，自應遵循。
　㈣刑事訴訟法第161條第1項規定：「檢察官就被告犯罪事實，
    應負舉證責任，並指出證明之方法。」此為檢察官就被告有
    罪事實應負實質舉證責任之概括性規定，非謂除有罪事實之
    外，其他即可不必負舉證責任。此一舉證責任之範圍，除犯
    罪構成事實（包括屬於犯罪構成要件要素之時間、地點、手
    段、身分、機會或行為時之特別情狀等事實）、違法性、有
    責性及處罰條件等事實外，尚包括刑罰加重事實之存在及減
    輕或免除事實之不存在。累犯事實之有無(累犯前階段)，雖
    與被告是否有罪無關，然係攸關刑罰加重且對被告不利之事
    項，為刑之應否為類型性之加重事實，就被告而言，與有罪
    、無罪之問題有其相同之重要性，自應由檢察官負主張及實
    質舉證責任；再就司法院釋字第775號解釋之意旨（累犯加
    重量刑與否，已由原來必加重，轉變為裁量及課予檢察官就
    被告應依累犯規定加重其刑之事項負較為強化之說明責任）
    及刑事訴訟法之因應修法（刑事訴訟法配合修正第289條第2
    項，累犯應加重其刑之階段，法院須就檢察官所指出之加重
    其刑事項加以調查、辯論，始能斟酌取捨)，是關於累犯後
    階段依累犯規定「加重其刑事項」之法律效果，檢察官負有
    主張及說明(即說服)責任。亦據系爭判決進一步闡釋。則系
    爭判決已變更實務一向認為累犯前科事實與法律效果均應由
    法院依職權調查之法律見解，且此與刑事訴訟法相關證據法
    則無違。
　㈤檢察官主張個案構成累犯，應就累犯前科事實負實質舉證責
    任，系爭判決更進一步闡釋其見解：係指檢察官應於法院調
    查證據時，提出足以證明被告構成累犯事實之前案徒刑執行
    完畢資料，例如前案確定判決、執行指揮書、執行函文、執
    行完畢（含入監執行或易科罰金或易服社會勞動執行完畢、
    數罪係接續執行或合併執行、有無被撤銷假釋情形）文件等
    相關執行資料，始足當之。至一般附隨在卷宗內之被告前案
    紀錄表，係司法機關相關人員依憑原始資料所輸入之前案紀
    錄，僅提供法官便於瞭解本案與他案是否構成同一性或單一
    性之關聯、被告有無在監在押情狀等情事之用，並非被告前
    案徒刑執行完畢之原始資料或其影本，是檢察官單純空泛提
    出被告前案紀錄表，尚難認已具體指出證明方法而謂盡其實
    質舉證責任等語。惟此並不是指檢察官是否已盡舉證之責僅
    限於系爭判決舉例說明之相關執行資料，而否定一般附隨在
    卷宗內之被告前案紀錄表，乃係因系爭判決所舉之上開文書
    均屬「原始證據」，足以擔保其真正；而被告前案紀錄表則
    屬派生證據，倘檢察官僅單純空泛提出或指出被告前案紀錄
    表作為證據或調查之證據，尚難認已盡其實質舉證責任，還
    必須指出其證明之方法，使法院確信被告構成累犯，亦即於
    檢察官選擇提出以被告前案紀錄表為證據或作為調查之對象
    時，應先具體明確指出前案紀錄表中是哪幾筆資料與本案累
    犯待證事實有關，並釋明其符合刑法第47條累犯規定之執畢
    日期，法院再依文書證據之調查方式，於當事人均無爭執其
    真正之狀態下，始可認已實質盡舉證之責任。至被告如有爭
    執，檢察官自應提出原始證據資以釐清，要屬當然。而所謂
    檢察官應就被告累犯加重其刑之事項「具體指出證明方法」
    ，系爭判決亦已闡示：係指檢察官應於科刑證據資料調查階
    段就被告之特別惡性及對刑罰反應力薄弱等各節，例如具體
    指出被告所犯前後數罪間，關於前案之性質（故意或過失）
    、前案徒刑之執行完畢情形（有無入監執行完畢、在監行狀
    及入監執行成效為何、是否易科罰金或易服社會勞動〔即易
    刑執行〕、易刑執行成效為何）、再犯之原因、兩罪間之差
    異（是否同一罪質、重罪或輕罪）、主觀犯意所顯現之惡性
    及其反社會性等各項情狀，俾法院綜合判斷個別被告有無因
    加重本刑致生所受刑罰超過其所應負擔罪責之情形，裁量是
    否加重其刑，以符合正當法律程序及罪刑相當原則之要求等
    語。查本案檢察官於起訴書並未記載被告有何構成累犯之事
    實，嗣於原審審理時，經審判長提示臺灣高等法院被告前案
    紀錄表為調查時，檢察官亦僅稱「沒有意見」，並未
　　提及被告有該當累犯之事實，亦未具體指明前案紀錄表中之
    何筆資料構成被告累犯之事實；科刑辯論時，則泛稱「請量
    處妥適刑度」。是綜觀檢察官於起訴書、原審準備程序、審
    判程序均未主張被告有該當累犯並應予加重其刑之情形，可
    認檢察官並不認為被告構成累犯或有加重其刑予以延長矯正
    其惡性此一特別預防之必要，是原審法院不予調查，而未論
    以累犯或依累犯規定加重其刑，即無違法可言。　
　㈥系爭判決並闡示：檢察官若未主張或具體指出證明方法，法
    院因而未論以累犯或依累犯規定加重其刑，基於累犯資料本
    來即可以在刑法第57條第5款「犯罪行為人之品行」中予以
    負面評價，自仍得就被告可能構成累犯之前科、素行資料，
    列為刑法第57條第5款所定「犯罪行為人之品行」之審酌事
    項。於此情形，該可能構成累犯之前科、素行資料既已列為
    量刑審酌事由，對被告所應負擔之罪責予以充分評價等語。
    上情固屬旁論，惟累犯之前科資料本即可以在刑法第57條第
    5款「犯罪行為人之品行」中予以負面評價，而納入此項量
    刑因子考量；然刑法第47條第1項卻又以累犯具有特別惡性
    ，對於刑罰反應力顯然薄弱為由，就相同之因素，先予以加
    重二分之一（而成為處斷刑），並在依此規定加重之後，依
    刑法第57條第5款之規定，再次就此種前科品行予以評價，
    以決定「宣告刑」，即有重複評價之問題。因此，實務為避
    免違反雙重評價禁止原則，乃發展出對於已在累犯處斷刑被
    評價過之被告前科，其於刑法第57條刑罰範圍內量刑時，即
    予排除，不再執為裁量刑罰輕重之標準。又個案有無因累犯
    而加重其刑度，既除宣告刑逾法定本刑之刑度者外，實無從
    得知，反而使法院在宣告刑之審酌，必須將該事由排除，造
    成無法依據行為人先前犯罪前科，判斷其再形成犯罪之特性
    ，錯失作為一般量刑的從重因子，或不免使罪刑失衡。故將
    前科事實作為累犯處斷刑或宣告刑事由之裁量，只須滿足其
    一，其評價已然充足，並不會將之作為宣告刑裁量之事由，
    即使累犯失其負面評價之機會。是原審將構成被告為累犯之
    前科資料，於檢察官若未主張或具體指出證明方法，因而未
    論以累犯或依累犯規定加重其刑，改於科刑資料中以自由證
    明之方式調查而為量刑因子之一，難認為違法。查原審業已
    說明本件檢察官並未舉證說明被告有何累犯應加重其刑之情
    形，故不依刑法第47條第1項加重其刑，而僅於量刑予以審
    酌等語，並綜合刑法第57條各款予以綜合考量，所為量刑，
    既未逾越法律所規定之範圍，亦無濫用權限之情形，更無違
    反比例、平等原則之情形，難遽謂原判決之量刑有何不當。
    至於本件上訴後，本院對應之檢察官雖已踐行前揭所指之實
    質舉證責任，惟被告之前科資料等既經原審評價，且原判決
    之量刑尚屬妥適，檢察官請求改依累犯之規定加重其刑，對
    於結果並不生影響，即難謂有理。
　㈦綜上，檢察官上訴意旨指摘原判決不當，並無理由，應予駁
    回。　　　
肆、被告經本院合法傳喚，無正當理由而未到庭，爰依法不待其
    陳述，逕行判決。　　　　
據上論斷，應依刑事訴訟法第368條、第371條，判決如主文。
本案經檢察官張依琪提起公訴，檢察官黃元亨提起上訴，檢察官
林彥良到庭執行職務。
中　　華　　民　　國　　111 　年　　10　　月　　19　　日
        　　刑事第六庭    審判長法　官  吳  進  發
　　　　　　　　　　　　　　    法　官  許  冰  芬
 　　　　　　　　　　　 　　　  法　官  鍾  貴  堯     
　　　　　　　　　　　　　　　                      
以上正本證明與原本無異。     
如不服本判決應於收受送達後20日內向本院提出上訴書狀，其未
敘述上訴理由者，並得於提起上訴後20日內向本院補提理由書（
均須按他造當事人之人數附繕本）「切勿逕送上級法院」。因疫
情而遲誤不變期間，得向法院聲請回復原狀。

                                書記官  何  佳  錡
　　　　　　　　　　　　　　　　
中　　華　　民　　國　　111 　年　　10　　月　　19　　日
附表：
編號 物品名稱及數量/抽驗檢品 檢品送驗前 、驗餘淨重 毒品種類/ 純質淨重 備註 1 毒品咖啡包1包（RZ Coffee圖示黑色包裝，內含黃色粉末）即檢品編號A1  驗前淨重：2.16公克 驗餘淨重：1.06公克 ①第三級毒品「4-甲基甲基卡西酮」，純度約11％，驗前純質淨重約0.23公克 ②第三級毒品「甲基-N,N-二甲基卡西酮」，純度<1％ ①內政部警政署刑事警察局110年12月24日刑鑑字第1108035367號鑑定書（見偵卷第201至204頁） ②111年度安保字第207號扣押物品清單編號3（見本院卷第85至86頁） 2 毒品咖啡包1包（財運旺旺招財貓圖示紅色包裝，內含綠色粉末）即檢品編號B1 驗前淨重：5.49公克 驗餘淨重：3.64公克 第三級毒品「甲基-N,N-二甲基卡西酮」，純度約7％，驗前純質淨重約0.38公克  ①同上鑑定書 ②同上扣押物品清單編號4 3 毒品咖啡包1包（如意招財貓圖示紅色包裝，內含綠色粉末）即檢品編號B2 驗前淨重：5.24公克 驗餘淨重：3.74公克 第三級毒品「甲基-N,N-二甲基卡西酮」，純度約2％，驗前純質淨重約0.1公克 ①同上鑑定書 ②同上扣押物品清單編號4  4  毒品咖啡包1包（吉祥招財貓圖示紅色包裝，內含綠色粉末）即檢品編號B3 驗前淨重：6.26公克 驗餘淨重：4.56公克 第三級毒品「甲基-N,N-二甲基卡西酮」，純度約7％，驗前純質淨重約0.43公克 ①同上鑑定書 ②同上扣押物品清單編號4  5 毒品咖啡包2包（均為聖誕麋鹿圖示白色包裝）即編號C1、C2 ☑隨機抽驗檢品編號C1，內含褐色粉末 驗前淨重：5.26公克 驗餘淨重：3.6公克 第三級毒品「甲基-N,N-二甲基卡西酮」，純度約9％ ①編號C1、C2驗前總淨重約10.06公克 ②依據抽測純度值，推估編號C1及C2均含「甲基-N,N-二甲基卡西酮」之驗前總純質淨重約0.9公克 同上扣押物品清單編號5 6 毒品咖啡包2包（均為女神圖示黑色包裝）即編號D1、D2 ☑隨機抽驗檢品編號D1，內含黃褐色粉末 驗前淨重：1.18公克 驗餘淨重：0.27公克 ①第三級毒品「4-甲基甲基卡西酮」，純度約10％ ②第三級毒品「甲基-N,N-二甲基卡西酮」，純度<1％ ③編號D1、D2驗前總淨重約2.09公克 ④依據抽測純度值，推估編號D1及D2均含「4-甲基甲基卡西酮」之驗前總純質淨重約0.2公克 ①同上鑑定書 ②同上扣押物品清單編號6 7 毒品咖啡包2包（均為Aape圖示紅色包裝）即編號E1、E2 ☑隨機抽驗檢品編號E1，內含紫色粉末 驗前淨重：6.11公克 驗餘淨重：4.44公克 第三級毒品「甲基-N,N-二甲基卡西酮」，純度約7％ ①編號E1、E2驗前總淨重約10.79公克 ②依據抽測純度值，推估編號E1及E2均含「甲基-N,N-二甲基卡西酮」之驗前總純質淨重約0.75公克 ①同上鑑定書 ②同上扣押物品清單編號7 8 毒品咖啡包5包（均為鹿圖示白色包裝）即編號F1至F5 ☑隨機抽驗檢品編號F3，內含褐色粉末 驗前淨重：5.6公克 驗餘淨重：3.83公克 第三級毒品「甲基-N,N-二甲基卡西酮」，純度約4％ ①編號F1至F5驗前總淨重約26.51公克 ②依據抽測純度值，推估編號F1至F5均含「甲基-N,N-二甲基卡西酮」之驗前總純質淨重約1.06公克 ①同上鑑定書 ②同上扣押物品清單編號8 9 毒品咖啡包5包（均為HAPPINESS圖示酒紅色包裝）即編號G1至G5 ☑隨機抽驗檢品編號G2，內含褐色粉末 驗前淨重：5公克 驗餘淨重：3.24公克 第三級毒品「甲基-N,N-二甲基卡西酮」，純度約5％ ①編號G1至G5驗前總淨重約24.57公克 ②依據抽測純度值，推估編號G1至G5均含「甲基-N,N-二甲基卡西酮」之驗前總純質淨重約1.22公克 ①同上鑑定書 ②同上扣押物品清單編號9 10 毒品咖啡包5包（均為RZ Coffee圖示黑色包裝）即編號H1至H5 ☑隨機抽驗檢品編號H2，內含淡黃色粉末 驗前淨重：2.61公克 驗餘淨重：1.55公克 ①第三級毒品「4-甲基甲基卡西酮」，純度約5％ ②第三級毒品「甲基-N,N-二甲基卡西酮」，純度<1％ ③編號H1至H5驗前總淨重約10.99公克 ④依據抽測純度值，推估編號H1至H5均含「4-甲基甲基卡西酮」之驗前總純質淨重約0.54公克  ①同上鑑定書 ②同上扣押物品清單編號10 11 毒品咖啡包9包（均為Carhartt圖示黑色包裝）即編號I1至I9 ☑隨機抽驗檢品編號I7，內含黃色粉末 驗前淨重：1.41公克 驗餘淨重：0.29公克 ①第三級毒品「甲基-N,N-二甲基卡西酮」，純度約2％ ②第三級毒品「3,4-亞甲基雙氧苯基乙基胺丁酮」，純度約13％ ③編號I1至I9驗前總淨重約12.77公克 ④依據抽測純度值，推估編號I1至I9均含第三級毒品「甲基-N,N-二甲基卡西酮」之驗前總純質淨重約0.25公克；均含「3,4-亞甲基雙氧苯基乙基胺丁酮」之驗前總純質淨重約1.66公克 ①同上鑑定書 ②同上扣押物品清單編號11 12 愷他命4包 （檢體編號：C0000000-0；檢體外觀：白色或透明晶體4包） 驗前淨重：6.3683公克 驗餘淨重：6.3131公克 第三級毒品「愷他命」，純度75.8％，純質淨重4.8272公克 ①臺北榮民總醫院111年1月4日北榮毒鑑字第C0000000號毒品成分鑑定書(一)（見偵卷第223頁） ②臺北榮民總醫院111年1月4日北榮毒鑑字第C0000000-Q號毒品純度鑑定書(二)愷他命（見偵卷第226頁） ③同上扣押物品清單編號2